【裁判字號】    99,交抗,528
【裁判日期】    990125
【裁判案由】    違反道路交通管理處罰條例
【裁判全文】
臺灣高等法院交通事件裁定             99年度交抗字第528號
抗  告  人
即受處分人  甲○○
上列抗告人因違反道路交通管理處罰條例案件，不服臺灣板橋地
方法院，中華民國98年12月22日所為裁定（98年度交聲字第4303
號），提起抗告，本院裁定如下：
    主  文
抗告駁回。
    理  由
一、原處分機關（交通部公路總局臺北區監理所）處分意旨略以
    ：抗告人即受處分人（下稱受處分人）甲○○於民國98年10
    月3日凌晨0時22分許，騎乘車牌號碼MDO-363號重型機車，
    在臺北縣三峽鎮○○路○段與中央路口為警攔查，因拒絕警
    方實施酒精濃度測試，經臺北縣政府警察局三峽分局橫溪派
    出所執勤警員掣單舉發，原處分機關乃依違反道路交通管理
    處罰條例第35條第4項前段、第67條第2項（原裁決書漏載）
    之規定，裁處受處分人罰鍰新臺幣（下同）6 萬元，並吊銷
    駕駛執照3年。
二、原裁定意旨略以：受處分人於前揭時、地騎乘上開重型機車
    ，有拒絕警方實施酒精濃度測試之違規行為明確，原處分機
    關所為上開裁罰並無不當，裁定駁回受處分人之異議等語。
三、抗告意旨略以：證人即本件舉發員警表示受處分人因吹氣不
    足致酒測器無法顯示，惟此僅為其一面之詞，為此請求調閱
    當時錄影以查其所言是否與事實相符云云。
四、經查：
  (一)受處分人騎乘前揭重型機車，於上開時、地有原經酒測器酒
    測未顯現數值後，拒絕警方就另一台酒測器實施酒精濃度測
    試之違規行為，為警掣單舉發事實，此有卷附臺北縣政府警
    察局舉發違反道路交通管理事件通知單及該局三峽分局98年
    11月2 日北縣警峽交裁字第0980037810號函附卷可稽，是受
    處分人於上開時、地騎乘機車為警攔停欲實施酒測之事實，
    自堪以認定。
  (二)受處分人於原審雖否認有拒絕接受酒精濃度測試檢定之違規
    行為，並辯稱：伊有配合進行酒測3 次，但測好幾次都測不
    出來，未超過標準云云。惟受處分人於原審並不否認當日有
    飲酒後駕車之行為（原審卷第22頁），並經證人即舉發之員
    警郭豐興於原審供證：當時是受處分人自己停下來的，身上
    都是酒味，受處分人亦自承有喝酒等語，則受處分人於警攔
    檢前確有喝酒之行為應屬真實。又據證人郭豐興於原審供證
    ：伊當時係在三峽鎮○○路○段國道三號涵洞下執行酒測，
    受處分人係騎乘機車，機車部分當時是由另外的警備隊去攔
    查，這是經常執勤的勤務。本件先由警備隊攔查，受處分人
    可能有吹2、3次，惟因受處分人測的時候含著管子，伊不知
    受處分人吹多少氣進去，因吹氣量可能不足，所以酒測器沒
    有顯示數值，之後以為機器故障，請交通隊送另外一台過來
    ，惟機器送到後，受處分人即不願酒測，所以伊認為受處分
    人是故意藉此迴避測試。酒測前伊有提供水漱口，且於開單
    前有告知受處分人如不酒測，15分鐘後要開單，惟受處分人
    15分鐘內仍未接受酒測等語（原審卷第20、21頁）。衡情而
    論，證人郭豐興於案發當時係臺北縣政府警察局三峽分局橫
    溪派出所員警，於本件案發當時又係職司酒測勤務，且與受
    處分人間素昧平生又無怨懟，其所為之證詞復受刑法偽證罪
    責之擔保，應無故意設詞誣陷受處分人之動機與必要。復參
    酌證人於原審提出之酒測器合格證書，當時對受處分人實施
    之呼氣酒精測試器係於98年9 月17日檢定合格，檢定合格有
    效期間為1年，受處分人於98年10月3日酒測時使用該測試器
    ，尚在檢定合格有效期間內，有合格證書附卷可稽（原審卷
    第23頁），而受處分人自承於警攔檢前確實有喝酒，但經警
    3 次酒測後所列表之測定紙均為白紙，無酒精反應等語，有
    其異議狀可參（原審卷第5 頁），足見證人郭豐興供證：當
    時係因受處分人吹氣不足，致酒測器未顯示數值等語，顯非
    虛妄，應屬可信。本件設若在酒測器狀態正常之情況下，何
    以數次實施酒測均因吹氣不足致機器無法判明，而在舉發員
    警為求慎重表明欲以另一台機器實施酒測後，受處分人即拒
    絕配合，堪可認定受處分人當時確有迴避實施酒測之故意存
    在。
  (三)按前揭道路交通管理處罰條例第35條第4 項之所以規定「拒
    絕酒精濃度測試之檢定」除應課予罰鍰6 萬元外，並應當場
    移置保管該汽車及吊銷該駕駛執照，較諸同條第1 項規定飲
    酒駕車之處罰：「汽車駕駛人，駕駛汽車經測試檢定有酒精
    濃度超過規定標準者，處新臺幣1萬5千以上6 萬元以下罰鍰
    ，並當場移置保管該汽車及吊扣其駕駛執照1 年」，更為嚴
    厲，目的在於不使拒絕酒精濃度測試檢定之駕駛人反而獲得
    寬典，否則無異鼓勵駕駛人拒絕接受測試。再關於處罰基礎
    ，係因人體內酒精含量由開始飲酒時之0％ ，依飲酒量漸漸
    累積增加，在完成飲酒時體內酒精含量達到最高，隨後依代
    謝率逐漸代謝，而人體內酒精含量倒推計算代謝率，依交通
    部運輸研究所於77年8 月間針對國人進行實驗研究指出，約
    為每小時每公升0.0628 毫克(引自中央警察大學交通學系陳
    高村著「吐氣中酒精含量倒推計算過程」一文）。基此，倘
    駕駛人遭員警攔停後，積極拒絕接受酒精測試或消極推諉拖
    延，致其體內酒精濃度因時間經過而逐漸代謝降低，對於其
    他立即配合測試之駕駛人顯有不公。是本件受處分人故意以
    呼氣不足之方式，致酒精濃度測試儀器無法測得其正確之呼
    氣酒精濃度數值，揆諸前揭說明，受處分人故意逃避測試，
    顯然對於其他配合酒測之駕駛人甚有不公，故員警郭豐興於
    酒測前提供受處分人漱口，且於開單前告知受處分人如不酒
    測，15分鐘後開單後，惟受處分人15分鐘後仍不願就另一台
    酒測器酒測，認受處分人有故意迴避測試而開單舉發受處分
    人拒絕酒精濃度測試檢定之違規行為，程序上核無違誤，自
    堪採為認定受處分人交通違規之憑據。受處分人徒以請求調
    閱當時錄影以查是否有吹氣不足致酒測器無法顯示云云置辯
    ，惟以證人郭豐興前開渠等係因受處分人2、3次受測後，而
    酒測器均未顯示數值，乃判斷受處分人可能吹氣量不足之供
    證，故在場之警員當時並無從單以肉眼即可判定係受處分人
    呼氣量不足，是縱調取當時錄影光碟亦無從資為有利於受處
    分人之認定，核無調查之必要。
五、綜上所述，原審以受處分人上開交通違規行為明確，原處分
    機關依道路交通管理處罰條例第35條第4 項前段、第67條第
    2項（原裁決書漏載）規定，裁處受處分人罰鍰6萬元，並吊
    銷駕駛執照3 年，並無違誤，而駁回受處分人之異議，經核
    並無不當。受處分人猶執前詞指摘原裁定為不當，為無理由
    ，應予駁回。
據上論斷，應依道路交通案件處理辦法第26條，刑事訴訟法第41
2條，裁定如主文。
中    華    民    國    99    年    1     月    25    日
            刑事第二十一庭審判長法  官  蔡聰明
                                法  官  趙文
                                法  官  楊力進
以上正本證明與原本無異。
本件不得再抗告。
                                書記官  楊麗娟
中    華    民    國    99    年    1     月    25    日


司法院資訊處製作；財團法人民間司法改革基金會備份。
